臺灣高等法院臺南分院刑事判決　　　　　　　　九十三年度上訴字第六六四號　Ａ
　　　上　訴　人
　　　即　被　告　甲　○　○
　　　選任辯護人　洪　梅　芬　律師
右上訴人因毒品危害防制條例案件，不服臺灣臺南地方法院九十三年度訴字第四二二
號中華民國九十三年七月八日第一審判決（起訴案號：臺灣臺南地方法院檢察署九十
三年度偵字第二九九四號），提起上訴，本院判決如左：
      主      文
原判決撤銷。
甲○○連續販賣第一級毒品，處有期徒刑拾貳年。扣案之第一級毒品海洛因壹包（淨
重零點零玖公克）沒收銷燬之；扣案之毒品包裝袋（重零點貳柒公克）、電話號碼0
000000000號行動電話壹支（含ＳＩＭ卡壹張）沒收之；販賣毒品所得新台
幣玖仟元沒收之，如全部或一部不能沒收時，以其財產抵償之。
      事      實
一、甲○○明知海洛因係毒品危害防制條例所明定之第一級毒品，竟基於販賣第一級
    毒品海洛因牟利之概括犯意，自民國九十三年二月間起，以其所有之門號000
    0000000號行動電話一支為聯絡工具，連續於九十三年二月十二日、十四
    日、二十日等三日，販賣毒品海洛因予林嘉鴻三次，每次交易金額均為新台幣（
    下同）一千元；並於同年二月十七日、二十五日、同年三月八日等三日，販賣毒
    品海洛因予乙○○三次（其中二次交易金額為二千元、一次交易金額為一千元）
    ，上開交付毒品之地點均在甲○○住處附近之台南縣新營市○○路太安宮前。嗣
    於九十三年三月十一日中午十二時三十分許，林嘉鴻、乙○○分別出資五百元，
    相偕向甲○○購買毒品海洛因一千元，並由林嘉鴻以行動電話門號000000
    0000號撥打甲○○上開行動電話聯絡購買事宜，二人便共乘車號ＭＶＺ─二
    七八號重型機車至甲○○位於台南縣新營市○○路十六巷二十五號住處，支付購
    買毒品之價金一千元予甲○○，雙方並約在甲○○住處附近之台南縣新營鄉○○
    路太安宮前交付毒品海洛因，甲○○隨即搭乘不知情之金志所駕駛之車號六三
    一○─ＧＨ號自小客車，前往台南縣新營市新東國中附近取得海洛因，迨至同日
    下午一時三十分許，甲○○乘坐前揭自小客車返回，並將海洛因一包（淨重零點
    零九公克、袋重零點二七公克）及注射針筒一支交予林嘉鴻、乙○○，林嘉鴻、
    乙○○離去時為守候在旁之警員跟監，並經警在台南縣新營市○○街一七一號前
    ，將林嘉鴻、乙○○所騎乘之前開機車攔停後，當場在二人身上查獲前揭海洛因
    一包及注射針筒二支（一支為前開甲○○所交付，一支為林嘉鴻所有），林嘉鴻
    、乙○○立即表明查扣之海洛因毒品係甫向甲○○以一千元之代價購買而來，經
    警循線至甲○○住處將之逮捕到案，並扣得上開甲○○所使用之行動電話，而查
    知上情。
二、案經台南縣警察局麻豆分局報告臺灣台南地方法院檢察署檢察官起訴偵辦。
    理  由
一、訊據被告甲○○固坦承於九十三年三月十一日，先在其住處向證人林嘉鴻、乙○
    ○收取一千元後，即由金志駕車載伊前往台南縣新營市新東國中附近取得毒品
    ，並於當日下午一時三十分許在其住處附近之太安宮，交付第一級毒品海洛因一
    包予林嘉鴻、乙○○等事實，惟矢口否認有何販賣第一級毒品海洛因予證人林嘉
    鴻、乙○○之不法犯行，辯稱：伊於案發當日是與林嘉鴻、乙○○、金志等人
    合資購買第一級毒品海洛因；且於九十三年一月中旬到三月間被查獲時，均係與
    林嘉鴻、乙○○等人合資購買第一級毒品海洛因云云。經查：
（一）被告如何於前揭時、地非法販賣第一級毒海洛因與證人林嘉鴻、乙○○之事實
      ，業據證人林嘉鴻、乙○○於警詢時及偵查中指證綦詳：
    1.證人林嘉鴻於九十三年三月十一日之警詢時證述：「（警方今（十一）日十三
      時十五分發現你及乙○○在裕民路太安宮前和一部六三一○—ＧＨ綠色自小客
      車交易完毒品後，隨即跟蹤且在台南縣新營市○○街一七一號前將你們攔停後
      ，在你和乙○○身上查扣何物？）共查扣注射針筒二支和海洛因一包零點三公
      克，其中一支注射針筒是在我口袋拿出來的，而另一支已裝水之注射針和海洛
      因則是乙○○見警方攔查隨手丟在路邊的」、「（該查扣之注射針筒和海洛因
      是否作為施用毒品用？）是我跟乙○○要一起注射的沒錯」、「（今日遭警方
      查扣之注射針筒及海洛因等物係向何人購買？）我們是向甲○○購買的」、「
      （當時甲○○是否乘坐六三一○—ＧＨ號綠色自小客車前來，再將海洛因等物
      交給你？）有」、「（你共向甲○○購買幾次毒品？時間、地點為何？）我之
      前有跟甲○○購買很多次毒品（詳細幾次我忘記了），今年我只跟甲○○購買
      二次毒品，第一次是三月八日下午十五時左右，第二次是今天，二次都是跟乙
      ○○一起先拿錢到甲○○住宅給他，他再乘坐六三一○—ＧＨ號綠色自小客車
      前來（新營市○○路太安宮）將海洛因等物交給我們」、「（你跟乙○○跟甲
      ○○購買毒品時現場有何人在場？二次交易金額為多少？數量為何？）沒有，
      二次都是以一千元買一小包海洛因（零點三公克）」、「（你於三月八日下午
      十五時跟乙○○一起向甲○○所購買的海洛因你有無一起吸食？）沒有，那次
      是乙○○自己出資一千元跟甲○○所購買海洛因一小包（零點三公克），我只
      是跟他去的」、「（你們是以何方式跟甲○○聯絡的？如何交易？）我是以我
      的行動電話0000000000號打給甲○○的行動電話00000000
      00號聯絡的，並約今天中午十二時三十分拿錢到他家（新營市○○路十六巷
      二十五號）給他，他叫我們於十三時左右到他家附近裕民路太安宮前等他，他
      才將毒品拿到該處給我們」、「（你今日是以多少錢跟甲○○購買毒品？）數
      量為何？）今日我和乙○○各出五百元，湊成一千元跟甲○○購買一小包海洛
      因（零點三公克），甲○○還送一支裝有水的注射針筒給我們」、「（今天警
      方查獲你跟乙○○時係騎乘何交通工具？甲○○是使用何交通工具跟你們交易
      毒品？）我們是共同騎乘一部ＭＶＺ—二七八號重機車，甲○○是乘坐一台綠
      色自小客（經查車號為六三一○—ＧＨ）前來跟我們交易的」、「（你們今天
      一起購買毒品時，是從何時、何地出發？）我是於十二時二十幾分從我家中坐
      計程車到乙○○（台南縣柳營鄉○○村○○○路○段四九○巷九號）住處找他
      ，他和我共同騎乘ＭＶＺ—二七八號重機車到甲○○住處購買毒品。」、「（
      你之前所施用之毒品是向何人購買？之前如何聯絡？如何交易？）是向貴分局
      查獲之甲○○所購買的，之前也是以我的行動電話0000000000打給
      甲○○的行動電話0000000000號聯絡的，交易方法也是先拿錢去他
      家給他的，然後再到新營市○○路大安宮前等他拿毒品給我們」、「（你與乙
      ○○遭本分局逮捕後，是否立即表示願意指認並帶同警方前往甲○○住處？）
      是的」、「（警方所逮捕之甲○○經你當場指認是否為賣毒品給你之人？）他
      就是賣毒品給我之人」、「（今天警方查獲甲○○的地方（新營市○○路十六
      巷二十五號）是否為你拿錢給甲○○的地方？）是」等語明確（見台南縣警察
      局麻豆分局麻警刑字第○九三○○○三○八二號刑事偵查卷第十一至十六頁）
      。
    2.證人林嘉鴻復於九十三年三月十一日偵訊時經檢察官訊問時證述：「（何時跟
      甲○○買毒品的？）今天（九十三年三月十一日）下午一時許於新營南昌街」
      、「（跟甲○○買幾次毒品？）第一次今年三月八日在甲○○家南昌街附近，
      與乙○○一同前往，以一千元的代價向甲○○買零點三公克海洛因，我是先拿
      錢給他，他叫我們先離開到太安宮等他，大概過了半個小時左右，他才拿毒品
      給我們，我跟乙○○是騎車去買的，我跟乙○○去甲○○家付錢時，已經有一
      台綠色的汽車在他家旁邊，他拿了我們的錢以後，就坐那台車走了，第二次是
      今天，情形相同」、「（甲○○是跟誰買毒品？）我不知道，我都是跟甲○○
      交易，我拿錢給他，他把毒品給我」、「（確實是跟甲○○買毒品？）是」等
      語綦詳（見臺灣台南地方法院檢察署九十三年度偵字第二九九四號偵查卷第四
      頁至第五頁及第八頁）。
    3.證人林嘉鴻另於九十三年四月二十九日偵訊時經檢察官訊問時證訴：「（海洛
      因的來源？）跟甲○○買的」、「（從什麼時候開始跟甲○○買海洛因？）從
      九十三年二月初開始跟他買毒品」、「（多久跟他買一次？）平均兩、三天跟
      他買一次」、「（是如何跟他聯絡？）打電話跟他聯絡」、「（是用哪支電話
      打給他？）大部分都是用公用電話打給他，有時候是用手機打給他」、「（是
      用哪支手機打給他？）0000000000」、「（和何人一起去買？）有
      時候我自己去，有時候我跟朋友一起去」、「（跟哪些朋友一起去？）曾經跟
      乙○○一起去過」、「（跟乙○○一起去跟甲○○買過幾次？）兩、三次」、
      「（每次都買多少錢？）每次都是一千元」、「（雙方是如何交易的？）我們
      都是先以電話聯絡，他會請我到他家附近的一間廟等，然後我將錢交給他，他
      將毒品交給我」、「（為何知道要跟甲○○買毒？）是人家介紹的，但是我忘
      記對方是誰了」、「（進入勒戒處所之前，毒品是向誰買的？）九十二年六、
      七月曾經跟甲○○買過毒品，後來他就跟我說他沒有在賣了，等我勒戒出來，
      我聽人家說甲○○也勒戒出來而且有在賣毒品，所以我又向他買」、「（為何
      上次偵訊筆錄表示今年是從三月八日開始跟他做毒品交易？）我確定是今年二
      月份開始跟甲○○買毒品」、「（被麻豆分局查獲的當天，是否有向甲○○買
      毒品？）是」、「（當天是跟何人一起去買毒品？）我跟乙○○一起去的」、
      「（當天是如何約的？）當天早上我跟乙○○先約出來，乙○○用我那一支○
      九一五的手機打給甲○○，表示我們要買毒品，甲○○就請我們先過來，由我
      們先將錢交給甲○○，甲○○就要我們在他家旁邊那一間廟等他，他和另外一
      位朋友出去拿毒品，大約隔了三十分鐘，他們才回來，由甲○○將毒品交給我
      們」、「（他們使用的交通工具是什麼？）他們開一部綠色的自小客車」、「
      （與甲○○在一起的朋友，你是否認識？）我不認識」、「（每次交易的方式
      是否都是如此？）不是，只有當天是這樣」、「（之前的交易是如何？）之前
      每次都是我打電話給他，約在一個地點，我錢交給他，他當場就將毒品交給我
      」、「（當天你和乙○○各出多少？）一人出五百，兩人共出一千元」、「（
      警察什麼時候查到的？）我跟乙○○拿到毒品沒多久就被警察查獲了」、「（
      被警察查獲時，是否有跟警察表示毒品是向甲○○買來的？）有」、「（當天
      打電話給甲○○，是如何跟甲○○表示？）我是跟他說，我要跟他買毒品」、
      「（有沒有跟甲○○提到請甲○○幫你調貨或共同集資一起買？）沒有，我是
      要跟他買毒品」、「（你剛剛表示打電話是乙○○？）當天是乙○○用我的手
      機打給他，我也有跟甲○○通電話，我們當場表示要跟他買毒品」、「（剛剛
      乙○○表示是你打電話給甲○○，有何意見？）第一通電話是我打的沒有錯，
      我要先確認甲○○在不在，再過去跟他拿毒品」、「（當天總共打了幾通電話
      給甲○○？）我們打了好幾通電話，因為我們打電話要問他，為什麼會那麼久
      都還沒有回來」、「（甲○○在電話中如何表示？）當時是中午十二點多，我
      們一直打電話給他，他在電話裏只有表示他快到了」、「（手機是何人的？）
      手機是乙○○的，ＳＩＭ卡是我的」等語（見臺灣台南地方法院檢察署九十三
      年度偵字第二九九四號偵查卷第六二頁至六五頁、第六八頁）。
    4.證人乙○○於九十三年三月十一日警詢時證述：「（警察人員跟監你與林嘉鴻
      共騎一部ＭＶＺ—二七八號機車，發現你們與人交易毒品海洛因，並馬上攔截
      你們的機車的，是嗎？攔截時當場查獲何證物？）是的，我們剛與『順仔』甲
      ○○在新營市○○路太安宮前購買完海洛因，騎車沿裕民路往南穿過新進路，
      打算要到附近的急水溪堤防施打海洛因，當行到南昌街一七一號前時，突然被
      警方的車子攔截住，喝令我們停下，並在我們身旁地上發現林嘉鴻丟棄的海洛
      因一小包（經秤含袋毛重零點三公克），我丟棄的注射針筒一支，另在林嘉鴻
      身上口袋搜到另一支注射針筒」、「（查扣證物各係何人所有？）海洛因是我
      與林嘉鴻合資（各出新台幣五百元共一千元）剛向甲○○買來的，我們要一起
      施打，我丟在地上的注射針筒是甲○○賣我毒品時，順便給我，林嘉鴻身上那
      支是他自己帶的」、「（今天向甲○○購買海洛因的過程如何？）今天中午十
      二點多，我自家中騎ＭＶＺ—二七八號機車載林嘉鴻外出，途中，大概在柳營
      火燒店路上，林嘉鴻先以行動電話0000000000打給甲○○的000
      0000000向他買海洛因，雙方約十二點半在他家（新營市○○路十六巷
      二十五號），拿我們的一千元給他，我們依約於十二點半到達他家拿錢給他後
      ，他叫我們在十三時左右到他家巷口的小廟（太安宮）等他，他馬上坐上一部
      綠色雅哥轎車（車牌六三一○—ＧＨ）外出，我與林嘉鴻在附近繞圈，直到十
      三點多，我們到他所說的太安宮前，恰好他也坐那部綠色的車到達，他隨即下
      車拿了一包海洛因及一支注射針筒給林嘉鴻，至此我們即已完成交易，騎車離
      開，才騎了約一分鐘一百多公尺遠，就被警察攔下，在我們旁邊地上找到毒品
      等證物，進而逮捕我與林嘉鴻，我們說毒品就是剛剛在路旁向甲○○買來的，
      即及時帶同警方折返甲○○家中將他一併逮捕」、「（你丟在地上的注射針筒
      一支明順賣毒品時交給林嘉鴻的，為何你被攔下時，是由你丟的呢？）甲○○
      把毒品及注射針筒交給林嘉鴻後，在路上，林嘉鴻先把注射針筒交給我」、「
      （你上次被採尿送驗後復自今年二月中開始吸毒之毒品海洛因係向何人購得的
      ？）含這次，共有四次，都是向『順仔』甲○○買來施打的，有二次是買二千
      元，另一次則買一千元，聯絡交易方式與今天一樣，都是打電話給甲○○之後
      ，拿錢到他家給他，他交代我們到太安宮等他，他則外出取得海洛因後，再到
      太安宮與我們會合，把毒品交給我們」、「（你都與林嘉鴻一起去跟甲○○買
      海洛因的嗎？）其中二次是與林嘉鴻去跟甲○○買的，另二次是我自己去跟甲
      ○○買的」、「（你如何獲知甲○○在賣海洛因？）林嘉鴻先帶我去跟他買的
      」、「（甲○○尚有賣毒給誰？）我只知道林嘉鴻有跟他買」、「（賣毒品給
      你的甲○○是警方於九十三年三月十一日下午十三時四十分許在新營市○○路
      十六巷二十五號阿順機車行外面逮捕的這個甲○○嗎？請當面指認）是的」、
      「（甲○○與你結怨嗎？你有無誣陷他？）未結怨，沒有誣陷他」等語（見台
      南縣警察局麻豆分局麻警刑字第○九三○○○三○八二號刑事偵查卷第十八頁
      至二三頁）。
    5.證人乙○○於九十三年三月十一日偵訊時經檢察官訊問時證述：「（何時跟甲
      ○○買毒品的？）今天下午一時許於新營南昌街」、「（跟甲○○買幾次毒品
      ？）總共四次，第一次是在今年二月中旬約十七日左右，林嘉鴻帶我去的，先
      以電話向甲○○買毒品，一千元一小包，接著我與林嘉鴻去他家先把錢給他，
      他就騎機車離開，並叫我到巷口的太安宮等他，大約半個小時拿海洛因回來給
      我，第二次約在二月二十九日，我自己先打電話約甲○○，因為甲○○之前已
      經主動給我電話，我自己騎車去，我第二次買兩千，他那時也是騎機車離開，
      叫我去太安宮等，太安宮離他家約一○○公尺，情形與第一次同，這次我拿到
      兩包海洛因，第三次及第四次是我跟林嘉鴻，第三次是我自己要買的，這一次
      是我跟林嘉鴻要分的，這二次甲○○都是被綠色雅歌載走的」、「（與甲○○
      如何認識？）今年透過林嘉鴻認識的，我去年十二月開始施用海洛因時，是向
      賴昭洲買的，到今年二月才改向甲○○購買，因賴昭洲已經被抓了」、「（甲
      ○○是跟誰買毒品？）我不知道，我都是跟甲○○交易，我拿錢給他，他把毒
      品給我」、「（確實是跟甲○○買毒品？）是」等語（見臺灣台南地方法院檢
      察署九十三年度偵字第二九九四號偵查卷第五至六頁及第八頁）。
    6.證人乙○○於九十三年四月二十九日偵訊時經檢察官訊問時證訴：「（海洛因
      的來源？）跟甲○○買的」、「（從什麼時候開始跟甲○○買海洛因？）九十
      三年二月中旬認識甲○○，第一次是跟林嘉鴻一起去買，從九十三年二月底開
      始跟甲○○買毒品，總共跟他買過四、五次，最後一次就是九十三年三月十一
      日當天被警察查獲」、「（是如何跟甲○○聯絡？）我打電話給他」、「（是
      用何支手機打給他？）0000000000」、「（是否每次都是你自己去
      買？）大部分都是我自己去，只有跟林嘉鴻一起去過兩次」、「（每次都是買
      多少錢？）大部分都是一千元，最多是二千元」、「（雙方是如何交易？）我
      先打電話給他，然後去他家把錢拿給他，他就騎機車出去，約我在距離他家不
      到一百公尺的小廟將毒品交給我」、「（你打電話給他，都是怎麼說的？）我
      都跟他說我要『一個』，他就聽得懂了」、「（是否說過請他幫我調貨？）曾
      經有一次我打電話給他，跟他說我要一個，他跟我說，他身邊現在沒有貨，他
      可以去幫我調貨」、「（是否知道他是向何人拿毒品？）我不知道，他從來不
      讓我接觸」、「（被麻豆分局查獲的當天，是否有向甲○○買毒品？）有」、
      「（是跟誰一起過去的？）跟林嘉鴻一起過去的」、「（當天是誰打電話給甲
      ○○？）林嘉鴻打電話給甲○○」、「（當天是如何跟林嘉鴻約的？）林嘉鴻
      到我家找我，他跟我說每人出五百向甲○○買毒品」、「（為何林嘉鴻表示當
      天你用他的手機打電話給甲○○？）手機是我的，ＳＩＭ卡是林嘉鴻的，所以
      林嘉鴻打給甲○○，我們再一起到甲○○他家，大約在當天中午十二點多，將
      錢交給甲○○，甲○○請我們到他家附近的小廟等，大約等到下午一點多，他
      才將毒品拿給我們」、「（甲○○當天是使用何種交通工具？）他是讓人家載
      ，車子是綠色雅哥自小客車」、「（你是否認識當天載甲○○出去的那位朋友
      ？）我不認識」、「（是如何知道要跟甲○○買毒品？）我是透過林嘉鴻才認
      識甲○○，我第一次跟甲○○買毒品就是跟林嘉鴻一起去買的」等語（見臺灣
      台南地方法院檢察署九十三年度偵字第二九九四號偵查卷第六六至六八頁）。
（二）綜合證人林嘉鴻、乙○○於警詢時及偵訊中之證述內容，其證述交付金錢向被
      告購買毒品海洛因之行為，已甚明確。雖被告甲○○辯稱係與證人林嘉鴻、乙
      ○○及金志等人合資購買毒品云云，惟被告甲○○並不否認於九十三年三月
      十一日查獲當日，確係證人林嘉鴻、乙○○先至伊住處交付購買毒品之價金一
      千元後，復由伊與金志前往台南縣新營市新東國中附近取得第一級毒品海洛
      因，再返回伊住處附近之太安宮，將第一級毒品海洛因交給證人林嘉鴻、乙○
      ○等情。另被告甲○○亦自承；伊係於九十三年一月中旬至三月間，與證人林
      嘉鴻、乙○○及金志等人，合資購買毒品等語（見原審九十三年五月六日訊
      問筆錄）；被告甲○○另於原審審理時供承：合資購買毒品時，均係由乙○○
  拿錢給伊，由伊出面購買，伊出面去買並沒有分得較多之毒品等語（見原審九
      十三年六月二十四日審判筆錄）。按目前社會上非法販賣海洛因犯罪之型態不
      一，有所謂「大盤」、「中盤」、「小盤」等販賣者，亦有吸食者彼此之間偶
      而互供有無之零星交易者，在屬前者之情形（即大中小盤），經深入查證，如
      機會掌握得宜，或許可查獲與非法販賣海洛因有關之販賣工具（諸如電子秤、
      帳冊、分裝袋等物）或多數知情或購買者等證人之證詞，以作為法院判決認定
      之依據；然在後者之情形（即吸食者之間偶發性零星交易），因該種零星交易
      犯罪行為，在性質上本無須使用任何販賣工具，亦無須記載帳冊，且其交易時
      間短暫（僅須數秒之時間），交易方法簡單隱密（在不易為人注意之場所一手
      交錢，一手交貨），交易對象單純（買方僅一或二人），交易時未必有他人在
      場知悉其事，亦無所謂犯罪之被害人，警方欲破獲此種情況之販毒行為，茍非
      警方事先獲知情報而埋伏於交易現場當場查獲，否則往往僅能在事後依據購買
      者之供出來源作為認定事實之主要依據。本件被告甲○○既有收取證人林嘉鴻
      、乙○○所交付購買毒品之款項，復前往他處取得毒品後，再將毒品交付證人
      林嘉鴻、乙○○之事實，則被告甲○○上揭行為外觀態樣，即與前揭小盤或吸
      食者彼此之間偶而互供有無之零星交易行為之外觀態樣無異。而非法販賣毒品
      既係政府嚴予查緝之違法行為，是如被告甲○○僅係與證人林嘉鴻、乙○○合
      資購買毒品，且本件被告甲○○與證人林嘉鴻、乙○○間又無特殊關係或特別
      之情誼，則被告甲○○何必甘冒被誤認為販毒者之風險，由上開其自承之九十
      三年一月中旬至被查獲之三月十一日間，每次與證人林嘉鴻、乙○○合資購買
      毒品時，均由其收受款項並出面購買毒品，再由其轉交毒品給證人林嘉鴻、乙
      ○○？況依據本件證人林嘉鴻、乙○○與被告甲○○之關係，彼此間交往之背
      景並無重大之恩怨糾葛，如被告甲○○確係與證人林嘉鴻、乙○○合資購買毒
      品，且每次均由被告甲○○無償代為往赴販買毒品之「藥頭」處取得毒品，則
      證人林嘉鴻、乙○○即應對被告甲○○存有感激之心，自無懷怨誣陷被告甲○
      ○之可能，然證人林嘉鴻、乙○○二人所為不利於被告之指證，自警詢時至偵
      查中指訴歷歷，而本件查獲被告甲○○販毒之過程，亦係經警發現證人林嘉鴻
      、乙○○與被告甲○○間，於被告住處附近之裕民路太安宮交易毒品，經攔查
      證人林嘉鴻、乙○○後，發現渠等身上攜帶毒品，而依據證人林嘉鴻、乙○○
      之指證，而查知渠等身上之毒品係向被告甲○○所購買海洛因，由本案破獲之
      過程及證人林嘉鴻、乙○○所指證之情節，均與前揭吸食者之間偶發性零星交
      易之情形相符。況查，被告甲○○辯稱係與證人林嘉鴻、乙○○與金志等人
      合資購買毒品云云，除為證人林嘉鴻、乙○○於偵查中所否認外，另經被告甲
      ○○聲請傳訊證人金志到庭後，證人金志於原審審理時證稱：伊雖有在台
      南縣柳營等處看過證人林嘉鴻、乙○○等二人，但不認識該二人。九十三年三
      月十一日是被告向伊借五百元去買毒品，且伊所施用的毒品，沒有與被告合資
      購買的等語（見原審九十三年六月二十四日審判筆錄）。證人乙○○於本院審
      理時於被告辯護人詰問中雖曾供稱有與被告甲○○合資購買海洛因毒品之情事
      云云，惟在檢察官反詰問時明確供稱其與被告甲○○合買毒品係買賣以外之行
      為，除與被告合資外，本件渠確有向被告甲○○購買四次海洛因毒品，其情形
      如檢察官偵查筆錄中所載（見本院卷第一一一頁筆錄），益徵證明被告甲○○
      所辯伊係與證人林嘉鴻、乙○○及證人金志等人合資購買毒品一節，不足採
      信。
（三）證人林嘉鴻、乙○○前揭證述，有於被告身上起獲之扣案000000000
      0號行動電話通聯紀錄可資相佐：
    1.證人林嘉鴻證稱：伊所使用之行動電話門號為0000000000號，且其
      與被告甲○○聯絡購買毒品大部分是用公用電話，有時候是用手機打給被告等
      語（見臺灣台南地方法院檢察署九十三年度偵字第二九九四號偵查卷第六二頁
      ）。據上開之通聯紀錄，查核前揭被告甲○○所使用之0000000000
      號與證人林嘉鴻使用之0000000000號之行動電話間之通聯，分別於
      九十三年二月十四日林嘉鴻撥打給甲○○六通，同年二月二十日林嘉鴻撥打給
      甲○○四通，同年三月十日林嘉鴻撥打給甲○○八通，同年三月十一日林嘉鴻
      撥打給甲○○十八通。由上列二支行動電話間之通聯所得，足證證人林嘉鴻所
      持用行動電話與被告所持用之行動電話間有所聯繫。
    2.另證人乙○○自承其使用之行動電話門號為0000000000號，並以該
      支電話向被告甲○○聯絡購買毒品事宜（見臺灣台南地方法院檢察署九十三年
      度偵字第二九九四號偵查卷第六八頁）。據上開之通聯紀錄，查核前揭被告甲
      ○○所使用之0000000000號與證人乙○○使用之00000000
      00號行動電話間之通聯，分別於九十三年一月十五日乙○○撥打給甲○○四
      通；同年二月八日乙○○撥打給甲○○八通；同年二月九日乙○○撥打給甲○
      ○六通、甲○○撥打給乙○○二通；同年二月十一日乙○○撥打給甲○○六通
      、甲○○撥打給乙○○二通；同年二月十七日乙○○撥打給甲○○八通、同年
      二月十八日乙○○撥打給甲○○二通；同年二月二十四日乙○○撥打給甲○○
      四通；同年二月二十五日乙○○撥打給甲○○八通、甲○○撥打給乙○○十通
      ；同年二月二十六日甲○○撥打給乙○○四通；同年二月二十九日甲○○撥打
      給乙○○八通；同年三月一日甲○○撥打給乙○○通二通；同年三月二日甲○
      ○撥打給乙○○十四通；同年三月三日甲○○撥打給乙○○八通；同年三月四
      日甲○○撥打給乙○○六通；同年三月五日甲○○撥打給乙○○六通；同年三
      月六日甲○○撥打給乙○○六通；同年三月七日甲○○撥打給乙○○十六通；
      同年三月八日甲○○撥打給乙○○十二通；同年三月九日甲○○撥打給乙○○
      二通；同年三月十日甲○○撥打給乙○○二通。由上揭二支行動電話間之通聯
      所得，足證證人乙○○所持用行動電話與被告所持用之行動電話間，亦有所聯
      繫。
    3.是據上開通聯紀錄，足見證人林嘉鴻、乙○○所持用之行動電話與被告所持用
      之行動電話，均有通聯之電話聯繫，益徵證人林嘉鴻、乙○○指訴有向被告甲
      ○○購買毒品之證言，應屬有據。至於被告選任辯護人聲請本院向和信電訊股
      份有限公司函查「以公用電話撥打行動電話，是否會顯示於通聯紀錄中？」部
      分，因證人林嘉鴻、乙○○所持用之行動電話有與被告所持用之行動電話有所
      聯繫，足以證明該二人所證以電話聯絡方式向被告購買毒品之方式，已如上述
      ，該函查部分之結果均不影響本院前揭認定，附此敘明。
（四）另因證人林嘉鴻、乙○○二人，均係染有施用毒品海洛因惡習之人，衡情於其
      等毒癮發作時，即須購毒以解其癮，且可能宥於記憶、認知、隱匿犯罪、避免
      得罪藥頭等諸多因素，而甚難期其等就購買毒品之情節為完全一致之陳述，故
      不能以其等就購買毒品之細節，諸如時間、地點、金額或次數等情一有出入，
      即遽認其等之供述存有重大瑕疵而全然不予採憑，再佐以證人於檢察官前所為
      之供述，因檢察官原則上均能遵守法律規定，不致違法取供，證人較少承受警
      方指訴被告之壓力，其可信性較高等情，是於證人就購毒之時間、金額、或次
      數等情無法確切指證時，即應參酌各項證據及前揭證人證言之可信性等因素後
      ，以最有利於被告之方式認定之。
   1. 觀之上揭證人林嘉鴻之證言，證人林嘉鴻於九十三年三月十一日之警詢時及偵
      訊中，均證述於九十三年時僅於三月八日下午三時及三月十一日被查獲當日下
      午一時，向被告甲○○購買過二次毒品，二次都以一千元買一小包等語（見台
      南縣警察局麻豆分局麻警刑字第○九三○○○三○八二號刑事偵查卷第十二、
      十三頁）；然證人林嘉鴻於九十三年四月二十九日檢察官偵訊時卻另證訴：從
      九十三年二月初開始跟被告甲○○買毒品後，就平均兩、三天跟被告甲○○買
      一次，每次都買一千元等語。且另於檢察官質之為何於警詢所為之證言係證述
      於三月八日向開始跟被告甲○○購買毒品時，復證稱其確定係自今年二月份開
      始跟被告甲○○購買毒品等語（以上均見臺灣台南地方法院檢察署九十三年度
      偵字第二九九四號偵查卷第六二至六四頁）。本院據前開之通聯紀錄，證人林
      嘉鴻所使用之0000000000號行動電話，確係自九十三年二月十二日
      即與被告所有之0000000000號行動電話有通聯情形，是證人林嘉鴻
      於檢察官偵訊時證稱係自九十三年二月間開始向被告甲○○購買毒品，應屬實
      情。另證人林嘉鴻雖復證稱平均每二、三天即向被告甲○○購買毒品，然證人
      林嘉鴻又證述除以其所持用之行動電話外，也用公用電話與被告甲○○聯絡購
      買毒品事宜，惟使用公用電話向被告甲○○購買毒品之部分，並無法由上開通
      聯紀錄加以稽核，是基於有利於被告之認定，核對證人林嘉鴻證述向被告購買
      毒品之次數，應參酌證人林嘉鴻所持用之行動電話與被告甲○○所持用之行動
      電話間之通聯為據。然勾稽上開通聯紀錄，證人林嘉鴻所持用之行動電話門號
      ，僅於九十三年二月十二日、十四日、二十日，以及同年三月十日、十一日等
      日，與被告所持用之前開行動電話門號間，有電話聯繫之通聯紀錄，而其中除
      三月十一日係本案查獲當日證人林嘉鴻與證人乙○○一人出資五百元，合資向
      被告購買毒品外，另三月十日距查獲當日僅隔一日，如證人林嘉鴻於當日有向
      被告甲○○購買毒品，於查獲當日自應記憶猶新，當於查獲時明確指證，然觀
      諸查獲當日之警詢筆錄及偵訊筆錄，均未見證人林嘉鴻指證有於九十三年三月
      十日向被告甲○○購買毒品。故除上揭三月十日及十一日等二日之外，參酌上
      揭通聯紀錄及證人林嘉鴻前揭證言等各項證據，應認證人林嘉鴻係於九十三年
      二月十二日、十四日、二十日等三日，各向被告甲○○購買第一級毒品海洛因
      一次，每次一千元。
    2.另證人乙○○於九十三年三月十一日警詢時證述：九十三年三月十一日查獲所
      扣得之海洛因，是伊與林嘉鴻合資（各出五百元共一千元）剛向甲○○買來的
      。伊之前施用之海洛因，包含被查獲這次，共有四次都是向『順仔』甲○○買
      來施打的，有二次是買二千元，另一次則買一千元等語（見台南縣警察局麻豆
      分局麻警刑字第○九三○○○三○八二號刑事偵查卷第二十、二二頁），復於
      九十三年三月十一日偵訊時證述：伊總共向甲○○買四次毒品，第一次是在九
      十三年二月中旬約十七日左右，第二次約在二月二十九日，伊自己先打電話約
      甲○○，第二次伊買兩千元並拿到兩包海洛因，第三次及第四次是伊跟林嘉鴻
      去的，第三次是伊自己要買的，被查獲這一次是伊跟林嘉鴻要分的等語（見臺
      灣台南地方法院檢察署九十三年度偵字第二九九四號偵查卷第五、六頁）。經
      查核上揭通聯紀錄，九十三年二月十七日被告甲○○與證人乙○○間確有電話
      通聯，是應認該日證人乙○○與被告間確有毒品之交易；另於同年二月下旬（
      二十日後）至三月七日間，除二月二十五日有證人乙○○撥打給被告甲○○之
      電話紀錄外，其餘二月二十四日、二十五日、二十六日、二十九日以及三月一
      日至三月七日，二人間雖有電話聯繫，但並無證人乙○○撥打給被告甲○○之
      電話紀錄，然證人乙○○既證稱於二月二十九日左右向被告甲○○購買毒品時
      ，係伊先撥打電話給被告甲○○，故應認證人乙○○第二次向被告甲○○購買
      毒品之時間應為二月二十五日。另證人林嘉鴻復證述：伊於三月八日下午三時
      跟乙○○一起向甲○○所購買的海洛因，伊並沒有施用，那次是乙○○自己出
      資一千元跟甲○○所購買海洛因一小包的，伊只是跟乙○○去的等語（見臺灣
      台南地方法院檢察署九十三年度偵字第二九九四號偵查卷第五頁），是參酌證
      人林嘉鴻之證言，應認證人乙○○所稱第三次向被告甲○○購買毒品之時間應
      為九十三年三月八日。故綜核上情，除查獲當日（九十三年三月十一日）係證
      人乙○○與林嘉鴻一人各出資五百元，合資向被告甲○○購買毒品外，應認定
      證人乙○○各於九十三年二月十七日、二十五日、同年三月八日等三日，各向
      被告甲○○購買三次毒品，其中二次為二千元，一次為一千元。
    3.綜上，據證人林嘉鴻、乙○○所證述向被告甲○○購買毒品之次數及勾稽通聯
      紀錄所得，採最有利於被告之認定，應認被告甲○○本件共販賣第一級毒品海
      洛因七次，分別係於九十三年二月十二日、十四日、二十日等三日販賣予證人
      林嘉鴻三次，每次一千元；及於九十三年二月十七日、二十五日、同年三月八
      日等三日各販賣予證人乙○○三次毒品，其中二次為二千元，一次為一千元；
      以及於九十三年三月十一日查獲當日，由證人林嘉鴻、乙○○一人出資五百元
      ，再由被告甲○○販賣予證人林嘉鴻、乙○○共一千元之毒品。故合計上開被
      告甲○○販賣毒品所得，共計為九千元。
    4.再查，證人林嘉鴻雖另指訴於九十三年以前，有向被告甲○○購買很多次毒品
      ，惟證人林嘉鴻另證訴：九十二年六、七月曾經跟甲○○買過毒品，後來他就
      說他沒有在賣了，等伊勒戒出來，伊聽人家說甲○○也勒戒出來而且有在賣毒
      品，所以伊又向他買等語（見臺灣台南地方法院檢察署九十三年度偵字第二九
      九四號偵查卷第六三頁）。查本件被告甲○○係於九十二年十二月四日入台南
      看守所附設勒戒所執行觀察、勒戒，並於九十二年十二月二十九日因無繼續施
      用傾向而停止觀察、勒戒之執行，有臺灣高等法院被告全國前案紀錄表一份附
      卷可按。故證人林嘉鴻所指訴於九十二年間有向被告甲○○購買毒品一節縱屬
      實情，惟由上述證人林嘉鴻之證言可知，被告甲○○既已向證人林嘉鴻表示不
      再販賣毒品，伊係後來聽說被告甲○○觀察、勒戒執行完畢後才又開始販毒，
      佐以被告甲○○停止執行觀察、勒戒之日係九十二年年底等情，足見被告甲○
      ○如有觸犯上開證人林嘉鴻所指訴之九十二年間販賣毒品之犯行，亦與本案之
      販賣毒品之犯行間，並非基於同一概括之犯意，而無連續犯裁判上一罪之關係
      ，故上述證人林嘉鴻所指訴有於九十二年間向被告甲○○購買毒品之部分，並
      非本件公訴人起訴效力所及之範圍，自非本院可得審酌，併予敘明。
（五）另查於九十三年三月十一日下午一時四十分，在台南縣新營市○○街前，由證
      人林嘉鴻、乙○○身上所起獲由被告甲○○所交付之第一級毒品海洛因一包（
      淨重零點零九公克、包裝袋重零點二七公克），經鑑驗結果確含第一級第六項
      毒品海洛因成分乙情，為被告所不爭執，並有法務部調查局九十三年四月十四
      日調科壹字第二○○○○四七九三號號鑑定通知書一紙附卷（見臺灣台南地方
      法院檢察署九十三年度偵字第二九九四號偵查卷第四七頁）可參，更足證明本
      件被告甲○○確有販賣第一級毒品海洛因之犯行。
（六）末查毒品海洛因物稀價昂，取得不易，且為政府嚴予查緝之違禁物，而販賣毒
      品之刑責甚重，其法定本刑為死刑或無期徒刑，歷來幾乎所有販賣毒品者被查
      獲後，唯恐被判處重罪，均無所不用其極否認有販賣毒品或有意圖販賣而持有
      毒品之犯行，少有販賣毒品之被告自行坦承有販賣毒品者，又查毒品昂貴，吸
      毒者每日所需吸毒費用所耗費之金額甚鉅，顯非常人所能支付，一般吸毒者除
      有固定工作且其為高收入者外，則其吸毒之經濟來源不外以其他不法方法之犯
      罪所得，有些則係靠販毒所得來維持，而凡販賣毒品者苟無利潤可圖，衡情應
      無甘冒被查緝法辦重刑之危險而無端平價供應他人。查被告甲○○既然自承於
      九十二年十二月間勒戒完後，仍持續於九十三年二月間吸毒之惡習（見台南縣
      警察局麻豆分局麻警刑字第○九三○○○三○八二號刑事偵查卷第七頁），且
      本案查獲時，被告甲○○之職業又僅係從事修理機車之工作，收入不豐，故以
      被告有施用毒品而需用金錢之情況下，且其所從事之職業又非高收入之行業，
      本件被告被警查獲時若無販賣毒品之意圖，顯難令人置信，況依證人林嘉鴻、
      乙○○於警詢及偵訊中均證稱被告於案發當時，係自行攜帶毒品海洛因，至前
      揭被告甲○○住家附近之太安宮欲販賣予渠等，則倘被告無利可圖，何以不計
      風險及勞煩自行攜帶上述毒品海洛因至被告住家附近之太安宮欲交易買賣，衡
      諸一般人性及情理，應無此可能，基上說明，堪認本件被告在主觀上應有販賣
      該包毒品藉以營利之意圖無疑。
（七）綜上所查事證相互參核，足證被告所辯係與證人林嘉鴻、乙○○合資購買毒品
      等情，顯係事後圖卸刑責之詞，並不足採，本件被告甲○○確有連續販賣第一
      級毒品海洛因予證人林嘉鴻、乙○○之行為，其犯行堪以認定，應予依法論科
      。
二、按海洛因係屬毒品危害防制條例第二條第二項第一款所規定之第一級毒品，核被
    告甲○○所為，係犯毒品危害防制條例第四條第一項之販賣第一級毒品罪。其販
    賣毒品前後持有毒品之低度行為，應為販賣之高度行為所吸收，不另論罪。被告
    先後販賣海洛因毒品七次之犯行，時間緊接，犯罪構成要件相同，顯係基於概括
    犯意而為，應依刑法第五十六條之規定論以一罪（該罪法定本刑為死刑或無期徒
    刑，依法不得加重）。又被告販賣毒品所得僅九千元，獲利不高，且其本身有施
    用毒品之惡習，於向前手購買毒品之同時，再予販賣予其他施用者，尚非大量或
    僱用他人從事販賣（本案之購買者僅林嘉鴻、乙○○二人），犯罪情節尚非重大
    ，然本罪之法定刑度嚴峻，情輕法重，縱科處法定最低度之刑，本院綜合此案之
    客觀環境，仍嫌過重，其犯罪情狀顯可憫恕，爰依刑法第五十九條之規定，酌量
    減輕其刑。
三、原審以被告犯罪事證明確，而予以科刑，固非無見，惟本件法定刑度嚴峻，情輕
    法重，此為原審所肯認，又被告面對重刑而未敢承認，亦為人性之常，且否認犯
    罪所為之各項辯解，本為被告訴訟上之權利，自不能以此推定其毫無悔意，以被
    告本件販賣對象僅二人、所得僅九千元之情觀之，其犯罪情狀顯可憫恕，應依刑
    法第五十九條之規定，酌量減輕其刑，原判決以被告於犯罪後仍飾詞矯飾，而毫
    無悔意等情，未予適用刑法第五十九條之規定，尚有未恰，又本件查獲之毒品與
    其包裝既可分別檢驗稱重，即非無法分離，前者固應依毒品危害防制條例第十八
    條第一項之規定沒收銷燬之，後者為販賣毒品所用之物，應依同條例第十九條第
    一項沒收即可，原判決未予區分說明，亦有未當。被告甲○○上訴意旨，否認其
    有販賣海洛因毒品之行為，雖無足取，然原判決既有可議，自屬無可維持，應由
    本院將原判決撤銷改判，以期適法。爰審酌被告犯罪之動機、目的、手段、品性
    及智識程度，為謀私利，連續販賣毒品海洛因之行為，已嚴重戕害國民身心健康
    ，對社會風俗及安寧秩序損害非輕，及其犯罪後之態度等一切情狀，量處有期徒
    刑十二年，以示懲儆。被告前開販賣第一級毒品海洛因之犯行，共計得款九千元
    ，應依毒品危害防制條例第十九條第一項規定，宣告沒收之，如全部或一部不能
    沒收時，應以其財產抵償之。扣案之電話號碼0000000000號行動電話
    （含ＳＩＭ卡一張），係被告甲○○持以聯絡證人林嘉鴻、乙○○販賣第一級毒
    品所用之物，已詳如前述，毒品包裝袋重零點二七公克為供販賣毒品海洛因之用
    ，爰依毒品危害防制條例第十九條第一項規定，宣告沒收之。又扣案之第一級毒
    品海洛因一包（淨重零點零九公克，原判決主文誤載為零點玖公克），為第一級
    毒品，屬違禁物，應依毒品危害防制條例第十八條第一項前段之規定，沒收銷燬
    之。
據上論斷，應依刑事訴訟法第三百六十九條第一項前段、第三百六十四條、第二百九
十九條第一項前段，毒品危害防治條例第四條第一項、第十八條第一項前段、第十九
條第一項，刑法第十一條前段、第五十六條、第五十九條，判決如主文。
本案經檢察官邱克斌到庭執行職務。
中    華    民    國      九十三      年      十二      月      十四    日
                                  臺灣高等法院臺南分院刑事第二庭
                                      審判長法官  葉    居    正
                                            法官  楊    子    莊
                                            法官  李    文    福
右正本證明與原本無異。
如不服本判決，應於判決送達後十日內向本院提出上訴狀，其未敘述理由者並應於提
出上訴狀後十日內向本院補提理由書（應附繕本)。
                                      法院書記官  董    挹    棻
中    華    民    國      九十三      年  十二      月      十五    日
附錄法條：
毒品危害防制條例第四條第一項：
製造、運輸、販賣第一級毒品者，處死刑或無期徒刑；處無期徒刑者，得併科新台幣
一千萬元以下罰金。
